【裁判字號】    95,上訴,2395
【裁判日期】    951116
【裁判案由】    毒品危害防制條例
【裁判全文】
臺灣高等法院臺中分院刑事判決        95年度上訴字第2395號
上  訴  人  臺灣臺中地方法院檢察署檢察官
被      告  乙○○
                    （另案在臺灣臺中女子監獄執行中）
上列上訴人因被告毒品危害防制條例案件，不服臺灣臺中地方法
院95年度訴字第1828號中華民國95年8月31日第一審判決（ 起訴
案號：臺灣臺中地方法院檢察署95年度毒偵字第1299號），提起
上訴，及移送併辦（案號：臺灣臺中地方法院檢察署95年度毒偵
字第3717、3865號），本院判決如下：
    主  文
原判決撤銷。
乙○○連續施用第一級毒品，累犯，處有期徒刑壹年。
    事  實
一、乙○○曾於民國八十二年間因違反肅清煙毒條例案件，經本
    院判處有期徒刑三年二月確定；又於八十三年間因違反肅清
    煙毒條例案件，經原審法院判處有期徒刑三年四月確定。兩
    案經接續執行後，指揮書執行完畢日期為九十年二月一日，
    於八十六年一月七日縮短刑期假釋交付保護管束出監。復於
    假釋期間之八十七年間因施用毒品案件，遭撤銷前開假釋，
    應執行殘刑有期徒刑四年五日，指揮書執行完畢日期為九十
    二年十二月八日，於九十二年十月一日縮刑期滿執行完畢。
    又其前於八十八年間因施用毒品案件，經依原審法院八十八
    年度毒聲字第三Ｏ七號裁定送勒戒處所觀察、勒戒後，認有
    繼續施用毒品傾向，再依原審法院八十八年度毒聲字第三九
    二二號裁定令入戒治處所施以強制戒治一年。嗣因其強制戒
    治成效經評定合格，經依原審法院八十八年度毒聲字第六六
    三二號裁定停止戒治，所餘期間付保護管束，於八十八年十
    二月四日釋放，並於八十九年七月四日強制戒治交付保護管
    束期滿執行完畢，由臺灣臺中地方法院檢察署檢察官於九十
    年九月五日以九十年度戒毒偵字第四二二號為不起訴處分確
    定。再於前開強制戒治執行完畢釋放後五年內之九十四年間
    ，因施用第一級、第二級毒品案件，經原審法院於九十四年
    十月七日以九十四年度訴字第二ＯＯ八號判決，分別判處有
    期徒刑一年六月、六月，並定應執行刑為有期徒刑一年十月
    確定（現正執行中）。
二、詎乙○○猶不知悔改，復基於施用第一級毒品海洛因之概括
    犯意：(1)先於九十五年一月二十一日上午十時許，在其之前
    位於臺中市○○路二六六號八樓之一住處，以將第一級毒品
    海洛因摻水置於注射針筒中施打之方式，施用第一級毒品海
    洛因一次。嗣於九十五年一月二十四日晚上九時，為警持搜
    索票在上址查獲，經警得其同意採尿送驗後，係呈嗎啡陽性
    反應，始悉上情。(2)又於九十五年六月十日晚間十一時許在
    台中市○○路某處友人家中，以同上方法施用海洛因一次。
    嗣於九十五年六月十三日晚間二十三時許，在台中市○區○
    ○路與十甲東路口前，為警查獲，經警得其同意採尿送驗後
    ，呈嗎啡陽性反應。(3)再於九十五年六月三十日，在台中市
    ○○街七十一號二樓之一，以同上方法施用海洛因一次。嗣
    於九十五年七月一日十八時三十分許，在上址因通緝被捕，
    經警得其同意採尿送驗後，呈嗎啡陽性反應。
三、案經台中縣警察局烏日分局報請臺灣臺中地方法院檢察署檢
    察官偵查起訴，及由台中市警察局第四分局、第二分局分別
    報請臺灣臺中地方法院檢察署檢察官偵查後，移送本院併案
    審理。
    理  由
一、訊據被告乙○○對於上開施用毒品海洛因之犯行坦認不諱，
    而其前後三次經警採尿送驗後，結果均呈嗎啡陽性反應，此
    分別有中山醫學大學附設醫院藥物濫用檢測中心九十五年二
    月十日流水號0000000號確認檢驗結果報告、台中縣
    警察局烏日分局驗尿真實姓名對照表、詮昕科技股份有限公
    司九十五年六月二十九日濫用藥物尿液檢驗報告、台中市警
    察局第四分局真實姓名對照表、詮昕科技股份有限公司九十
    五年七月十三日濫用藥物尿液檢驗報告、台中市警察局第二
    分局委託鑑驗代號與真實姓名對照表各一份在卷可稽。被告
    坦承連續施用海洛因與事實相符，自堪憑採。次查，被告前
    於八十八年間因施用毒品案件，經依原審法院八十八年度毒
    聲字第三Ｏ七號裁定送勒戒處所觀察、勒戒後，認有繼續施
    用毒品傾向，再依原審法院八十八年度毒聲字第三九二二號
    裁定令入戒治處所施以強制戒治一年。嗣因其強制戒治成效
    經評定合格，經依原審法院八十八年度毒聲字第六六三二號
    裁定停止戒治，所餘期間付保護管束，於八十八年十二月四
    日釋放，並於八十九年七月四日強制戒治交付保護管束期滿
    執行完畢，由臺灣臺中地方法院檢察署檢察官於九十年九月
    五日以九十年度戒毒偵字第四二二號為不起訴處分確定。再
    於前開強制戒治執行完畢釋放後五年內之九十四年間，因施
    用第一級、第二級毒品案件，經原審法院於九十四年十月七
    日以九十四年度訴字第二ＯＯ八號判決，分別判處有期徒刑
    一年六月、六月，並定應執行刑為有期徒刑一年十月確定之
    事實，亦有台灣高等法院被告前案紀錄表一份在卷可稽。事
    證明確，被告犯行堪以認定，自應依法論科。
二、被告行為後，刑法第五十六條規定業以中華民國九十四年二
    月二日總統華總一義字第09400014901號令刪除該條文，並
    自九十五年七月一日施行。按刑法第二條第一項所稱之法律
    ，係指刑罰所依存的整體法律狀態，故法律有變更應指足以
    影響行為的可罰性與法律效果的法令因修正或廢止而有所變
    更而言。所以刑法法律變更概念，應界定在法律規定的改變
    ，足以影響刑罰權判斷者而言，刑法總則的變更，自然會影
    響到個別犯罪的成立，乃至於法律效果的結構，自屬法律變
    更，應為新舊法之比較。而刑法修正之後，原屬連續犯之數
    個犯罪行為，依新法應數罪併罰，比較修正前之規定，可依
    裁判上一罪論處，顯然修正前之規定有利於被告，如仍依修
    正後之規定，對於被告極為不利，從而，解釋上對於刑法第
    二條之解釋，應包括此種影響罪刑加重之規定。本件被告連
    續施用第一級毒品海洛因，因其得處徒刑之範圍乃依施用第
    一級毒品罪之本刑得加重至二分之一而已，顯然比依新刑法
    規定，應將多次施用第一級毒品海洛因分論併罰之結果為輕
    ，依裁判時之新法第二條第一項比較之結果，以修正前刑法
    較有利於被告，應依修正刪除前刑法第五十六條規定，以連
    續施用第一級毒品罪論處。又，刑法第四十七條累犯規定亦
    經修正，然被告所犯上開之罪，不論依照修正前刑法第四十
    七條或修正後刑法第四十七條第一項規定，均成立累犯，應
    逕適用被告行為時之修正前刑法第四十七條累犯之規定。
三、按海洛因屬毒品危害防制條例第二條第二項第一款所指之第
    一級毒品。核被告所為，係犯毒品危害防制條例第十條第一
    項之施用第一級毒品罪。其為供施用第一級毒品而持有第一
    級毒品之低度行為，應為施用之高度行為所吸收，不另論罪
    。又被告先後多次施用第一級毒品海洛因之犯行，時間緊接
    ，犯罪構成要件相同，顯係基於概括之犯意反覆為之，為連
    續犯，應依（修正刪除前）刑法第五十六條連續犯之規定，
    以一罪論，並加重其刑。又被告曾於八十二年間因違反肅清
    煙毒條例案件，經本院判處有期徒刑三年二月確定；又於八
    十三年間因違反肅清煙毒條例案件，經原審法院判處有期徒
    刑三年四月確定。兩案經接續執行後，指揮書執行完畢日期
    為九十年二月一日，於八十六年一月七日縮短刑期假釋交付
    保護管束出監。復於假釋期間之八十七年間因施用毒品案件
    ，遭撤銷前開假釋，應執行殘刑有期徒刑四年五日，指揮書
    執行完畢日期為九十二年十二月八日，於九十二年十月一日
    縮刑期滿執行完畢之事實，有臺灣高等法院被告前案紀錄表
    在卷可稽，其於刑之執行完畢後五年內再犯本件有期徒刑以
    上之罪，係屬累犯，應依（修正前）刑法第四十七條規定，
    遞加重其刑。公訴人就被告所為如事實欄二之(2)(3)之施用海
    洛因犯行雖未起訴，然被告此部分犯行與起訴論罪部分間具
    有連續犯之裁判上一罪關係，為起訴效力所及，本院自得併
    予審理。
四、原審認被告犯罪事證明確，予以論罪科刑，固非無見。惟原
    判決對於被告所為如事實欄二之(2)(3)所載犯行，未及併予審
    理，自有未洽。檢察官上訴意旨同此指摘原判決不當，為有
    理由，應由本院將原判決撤銷改判。爰審酌被告前已經過觀
    察、勒戒並強制戒治之療程，猶未能戒絕毒品，竟仍故態復
    萌，復行施用毒品不輟，無視於毒品對於自身健康之戕害及
    國家對於杜絕毒品犯罪之禁令，惟衡酌施用毒品係屬自戕行
    為，被告犯罪手段尚屬平和，暨考以其施用毒品次數、期間
    及犯後坦認犯行之態度等一切情狀，量處如主文第二項所示
    之刑。
五、併案意旨另認被告自九十五年一月二十一日上午十時許起至
    九十五年七月一日二十時三十分採尿回溯九十六小時內，除
    本院前開所認定如事實欄二之(2)(3)所載犯行外，仍有多次施
    用海洛因之行為，而移請本院併案審理。經查，被告僅坦承
    於此段期間有如事實欄二之(2)(3)所載犯行，其餘均予以否認
    ；而上開二次採尿送驗結果，依行政院衛生署管制藥品管理
    局九十一年十月三日函示施用海洛因可檢出最長之時間為四
    天等尿液中檢出毒品代謝物時效檢驗原理，亦僅能證明被告
    有在如事實欄二之(2)(3)所載時間，施用海洛因之犯行。此外
    ，復查無其他積極明確之證據足以認定被告有移送併案意旨
    所指被告尚有其他多次施用海洛因之行為，此部分自屬無從
    併案審理，應退回台灣台中地方法院檢察署，另由檢察官為
    適當之處理，附予敘明。
據上論結，應依刑事訴訟法第三百六十九條第一項前段、第三百
六十四條、第二百九十九條第一項前段，毒品危害防制條例第十
條第一項，刑法第二條第一項前段、第十一條、（修正刪除前）
第五十六條、（修正前）第四十七條，判決如主文。
本案經檢察官甲○○到庭執行職務。
中    華    民    國    95    年    11    月    16    日
               刑事第四庭  審判長法  官  洪  耀  宗
                                 法  官  陳  欣  安
                                 法  官  江  德  千
上列正本證明與原本無異。
如不服本判決應於收受送達後十日內向本院提出上訴書狀，其未
敘述上訴之理由者並得於提起上訴後十日內向本院補提理由書（
均須按他造當事人之人數附繕本）。
                                 書記官  吳  麗  琴
中    華    民    國    95    年    11    月    17    日
【附錄論罪科刑法條】
毒品危害防制條例第十條第一項：
施用第一級毒品者，處六月以上五年以下有期徒刑。
                                                      Ｆ


司法院資訊處製作；財團法人民間司法改革基金會備份。
